臺灣高等法院刑事判決
111年度上訴字第3553號
上  訴  人  
即  被  告  陳憲章


上列上訴人即被告因洗錢防制法等案件，不服臺灣新北地方法院
111年度金訴字第458號，中華民國111年8月3日第一審判決（起
訴案號：臺灣新北地方檢察署110年度偵字第27927號），提起上
訴，本院判決如下：
    主  文
上訴駁回。
    事實及理由
一、本案經本院審理結果，認第一審以上訴人即被告乙○○係犯刑
    法第30條、第339條第1項之幫助詐欺取財罪，及刑法第30條
    、洗錢防制法第14條第1項之幫助洗錢罪，依想像競合之規
    定，從一重論以幫助洗錢罪，予以量處有期徒刑3月，併科
    罰金新臺幣（下同）5,000元，如易服勞役，以1,000元折算
    1日，並說明並無證據證明被告因本案犯罪獲有犯罪所得，
    而不予宣告沒收。經核原判決認事用法、量刑均無不當，應
    予維持，並引用第一審判決書記載之事實、證據及理由。
二、被告上訴意旨固以：伊僅曾將郵局帳戶提款卡借給伊朋友「
    蟾蜍」，及伊兒子的朋友丁○○，伊朋友於借用後不久就返還
    ，但丁○○曾盜用伊住○○路○號去詐騙，應是丁○○擅自取用伊
    土地銀行之帳戶，伊並未提供帳戶給詐欺集團成員云云，指
    摘原判決認定不當。惟查：
　㈠本案告訴人甲○○、丙○○受詐欺集團不詳成員之詐騙，而分別
    於110年2月11日23時25分許、110年2月12日19時36分許，各
    將15,000元、16,500元匯入被告在臺灣土地銀行所開設之00
    0000000000號帳戶（下稱本案土地銀行帳戶），且分別於11
    0年2月12日3時25分許經提領11,000元，及於110年2月12日1
    9時42分許經提領15,000元等情，業據告訴人甲○○、丙○○指
    述明確，且有臺灣土地銀行往來明細查詢在卷可查（偵字第
    27927號卷第15至19、25至26頁），足認被告之本案土地銀
    行帳戶，確由詐欺集團成員取得而用以取得詐欺贓款甚明。
　㈡雖被告於本院審理時辯稱，本案土地銀行帳戶係遭丁○○擅自
    取用云云，惟被告於偵訊時供稱，本案土地銀行帳戶的提款
    卡是丁○○偷偷拿走再偷偷拿回來，伊是將提款卡密碼寫在存
    摺背面，戊○○有看到卻沒有跟伊說云云（偵字第27927號卷
    第105至107頁）；嗣於原審又供稱，伊因為丁○○是伊兒子朋
    友，故同意將本案土地銀行之提款卡借給丁○○等語（原審卷
    第99頁），被告上開供述，前後不一，已可見被告於本院審
    理時之辯解，實非無疑。況證人即被告之子戊○○於原審證稱
    ，丁○○曾向被告借過本案土地銀行帳戶，他因為沒有金融帳
    戶提款卡，也沒有錢，所以向伊和伊父親借用帳戶提款卡，
    說朋友要轉錢給他，他要領錢，被告有郵局和本案土地銀行
    帳戶，郵局帳戶是被告自己要用，本案土地銀行帳戶比較少
    用，被告應該沒有把郵局帳戶借給丁○○，他借用被告的提款
    卡大約10分鐘就還了，借用的時間大約是在110年農曆過年
    的前後等語（原審卷第175至177頁）；再對照上開告訴人受
    詐騙之時間係於110年2月11日晚間，而告訴人將款項匯入本
    案土地銀行帳戶後，進而遭提領之時間為110年2月12日3時2
    5分許及110年2月12日19時42分許，顯見本案土地銀行帳戶
    受詐欺集團成員控制使用之期間至少一天以上，此與證人戊
    ○○所述丁○○僅借用本案土地銀行10分鐘之狀況亦不符合，是
    就被告所辯戊○○有看到丁○○拿取本案土地銀行帳戶提款卡部
    分，亦不足以據此認定丁○○曾在被告不知情之狀況下取用本
    案土地銀行帳戶提款卡。況丁○○於偵訊時供稱，僅曾向被告
    借用郵局帳戶，並未拿走本案土地銀行帳戶等語，與被告於
    偵訊時供承曾將郵局帳戶借給丁○○1次之說法相符（偵字第2
    7927號卷第171頁），更無法以此證明被告上開所辯本案土
    地銀行帳戶是借給丁○○或遭丁○○擅自取用之辯詞為真實。
　㈢至被告稱丁○○曾盜用伊住家之網路IP位址登入8591寶物網從
    事詐騙，也曾登入臉書社團佯稱販售包包而詐取他人財物等
    情，以此辯稱本案土地銀行帳戶是丁○○擅自取用云云。經查
    ，被告固曾因丁○○使用其住家之網路IP位址，登入8591寶物
    網、臉書社團而涉嫌詐欺取財罪，經臺灣新北地方檢察署檢
    察官以110年度偵字第35070、44791、4456號、110年度少連
    偵字第181號、111年度偵字第2268號、111年度偵字第4288
    號、111年度偵字第31096號為不起訴處分在案，固有上開不
    起訴處分書在卷足憑（本院卷第43至61頁）。然觀之丁○○使
    用被告住家網路IP位址涉嫌詐騙之犯罪時間，係自110年2月
    23日起至110年8月間，均係在本案告訴人受詐騙之後所為，
    加以犯罪情節模式亦與本案不同，自難以此推論本案土地銀
    行帳戶亦是丁○○所盜用。此外，被告復辯稱有正當工作，並
    無必要將金融帳戶提供他人幫助詐欺犯罪云云，然被告於原
    審自承，本案土地銀行帳戶原本是辦理勞保紓困貸款所使用
    ，後來有用來玩線上娛樂城等語（原審卷第185、188頁），
    可見被告之收入支出狀況並非穩定，加以犯罪之動機本有多
    端，自難以被告之工作狀況即推論被告並無幫助詐欺犯罪之
    動機。
　㈣本案被告知悉金融帳戶係個人理財之重要工具，屬攸關個人
    財產、信用之表徵，若將金融帳戶提供他人，將可能遭不法
    集團作為聯繫詐欺被害人使用，及指示被害人匯入款項之用
    ，再將該犯罪所得提取轉出，製造金流斷點，無法追蹤，以
    掩飾犯罪所得真正去向而逃避檢警之追緝，足見被告能預見
    其將帳戶資料交予他人使用，可能遭人以該帳戶隱匿資金實
    際取得人之身分，作為詐欺犯罪之不法用途。再觀之被告歷
    次所為供述，就本案土地銀行帳戶金融卡之使用狀況，先稱
    係將本案土地銀行帳戶提款卡放在房間電腦桌，丁○○自行拿
    走使用等語（偵字第27927號卷第123頁），嗣又稱丁○○向伊
    借帳戶，伊就到房間拿1張提款卡出來給他等語（原審卷第1
    89頁），顯有任由無法掌握實際使用情形之人使用其金融卡
    之狀況。加以金融帳戶攸關個人信用，向銀行申辦金融帳戶
    亦極為簡便，無端使用他人帳戶從事金融活動，即造成難以
    追查資金去向，而有隱匿金流之目的，足認被告乃可預見且
    不違背其本意，而具有容任他人使用本案帳戶以遂行詐騙犯
    行之意思，且能預見對方有意隱匿真實身分，極可能用於從
    事隱匿金流之洗錢等不法行為，卻仍同意交付上開帳戶之提
    款卡及密碼，主觀上乃具幫助詐欺取財、幫助洗錢之不確定
    故意甚明。
　㈤綜上，被告以前詞指摘原判決認定不當，自非有據。
三、從而，被告之上訴為無理由，應予駁回。
據上論斷，應依刑事訴訟法第368條、第373條，判決如主文。
本案經檢察官葉育宏提起公訴，被告上訴，經檢察官江林達到庭
執行職務。
中　　華　　民　　國　　111 　年　　11　　月　　29　　日
                  刑事第二十二庭審判長法　官  蔡廣昇
                                      法　官  葉韋廷
                                      法　官  汪怡君
以上正本證明與原本無異。
如不服本判決，應於收受送達後20日內向本院提出上訴書狀，其
未敘述上訴之理由者並得於提起上訴後20日內向本院補提理由書
（均須按他造當事人之人數附繕本）「切勿逕送上級法院」。
                                      書記官  高妤瑄
中　　華　　民　　國　　111 　年　　11　　月　　30　　日